【裁判字號】    89,易,2826
【裁判日期】    900117
【裁判案由】    違反公司法
【裁判全文】
臺灣臺北地方法院刑事判決                        八十九年度易字第二八二六號
    公  訴  人  臺灣臺北地方法院檢察署檢察官
    被      告  甲○○
右列被告因違反公司法案件，經檢察官聲請簡易判決處刑（八十九年度偵字第一三七
五二號），本院刑事庭法官以不宜以簡易判決處刑移送前來（八十九年度簡字第一二
００號），本院改依通常程序判決如左：
    主  文
甲○○無罪。
    理  由
一、公訴意旨略以：被告甲○○係台北市○○路○段一０八巷二十五號宜鑫會計師事
    務所執業會計師，共犯陳國嘉（另案經臺灣高等法院判決確定）係設於台北市○
    ○○路○段七五號五樓無極管理顧問有限公司（以下簡稱無極公司）實際負責人
    ，共犯陳國嘉明知公司名義上負責人共犯曾慶淬（另案審理中）及無極公司其餘
    股東於申請公司設立登記時並未實際繳納股款新台幣一百萬元，被告與共犯陳國
    嘉二人，竟於民國八十二年四月間預備申請設立無極公司時，與共犯曾慶淬及開
    明工商服務顧問有限公司負責人賴德彥（另案審理中）基於共同犯意之聯絡及行
    為之分擔，由被告居中聯繫，向共犯賴德彥商借申請設立上開公司所需之股款，
    由共犯陳國嘉及曾慶淬於八十二年四月十九日前往台新國際商業銀行營業部以上
    開公司籌備處之名義，辦理活期存款帳戶開戶手續，再由共犯賴德彥存入新台幣
    一百萬元之金額，使共犯陳國嘉因此取得上開公司設立登記所需備置供主管機關
    審核之股款證明及會計師查核報告書，向台北市政府建設局申請設立登記，以申
    請文件表明收足股款，並獲准設立上開公司，因認被告涉有公司法第九條第三項
    之罪嫌。
二、按犯罪事實應依證據認定之，無證據不得推定其犯罪事實，刑事訴訟法第一百五
    十四條定有明文。又認定不利於被告之事實，須依積極證據，茍積極證據不足為
    不利於被告事實之認定時，即應為有利於被告之認定，更不必有何有利之證據；
    且刑事訴訟法上所謂認定犯罪事實之積極證據，係指適合於被告犯罪事實之認定
    之積極證據而言，雖不以直接證據為限，間接證據亦包括在內，然而無論直接或
    間接證據，其為訴訟上之證明，須於通常一般之人均不致有所懷疑，而得確信其
    為真實之程度者，始得據為有罪之認定，倘其證明尚未達到此一程度，而有合理
    之懷疑存在時，自不能以推測或擬制之方法，以為有罪裁判之基礎，最高法院著
    有三十年上字第八一六號、二十九年上字第三一０五號、七十六年台上字第四九
    八六號、四十年台上字第八六號等判例可資參照。訊據被告甲○○堅決否認有何
    違反公司法之犯行，辯稱：本件係從事記帳業務之乙○○小姐提出無極公司之資
    產負債表及銀行存摺等資料，與本事務所簡秋嬌小姐接洽辦理，伊不認識賴德彥
    ，亦不認識無極公司的人，僅根據乙○○提供之資料查核簽證，無權過問資金來
    源等語。經查，公訴人認被告涉有上開犯行，係以台灣台北地方法院檢察署八十
    八年度偵字第一四九六六號聲請簡易判決處刑書、本院八十八年度訴字第一三九
    一號刑事判決及台灣高等法院八十九年度上訴字第六七九號刑事判決書（即以共
    犯陳國嘉為被告之案件書類）等為依據。雖上開二件刑事判決，均將被告認定為
    共犯陳國嘉之共犯，然經本院調閱該案件之卷宗，遍查全卷，得認被告與該項犯
    罪有關之證據，僅有由被告簽證之資本查核報告書影本一件而已，衡諸會計師對
    於客戶之資本進行查核簽證，本即僅有查證該客戶所提出之憑證是否屬實之義務
    ，而無向客戶追究其資金來源之可能，公訴人援引上開刑事判決，徒以被告辦理
    本件資本查核簽證，推論該項共犯賴德彥提供予共犯陳國嘉之股款，係透過被告
    商借取得，即嫌速斷。是本件依積極證據，已無法認定被告有起訴之犯罪事實。
    此外，被告上開辯稱之內容，並與證人簡秋嬌及乙○○到庭結證之情節相符，而
    核屬真實，自不得僅以被告辦理本件資本查核簽證，遽認其有公司法第九條第三
    項之犯行。不能證明被告犯罪，依法應為無罪之諭知。
據上論斷，應依刑事訴訟法第三百零一條第一項判決如主文。
本案經檢察官蘇怡文到庭執行職務。
中    華    民    國      九十        年            一  月      十七    日
                                      臺灣臺北地方法院刑事第七庭
                                                    法  官  楊  代  華
右正本證明與原本無異。
如不服本判決，應於判決送達後十日內，向本院提出上訴狀。
                                                    書記官  許  博  為
中    華    民    國      九十        年      一        月      二十    日


司法院資訊處製作；財團法人民間司法改革基金會備份。
